最高法院刑事判決　　　　　　九十六年度台上字第一八二七號
上　訴　人　甲○○
上列上訴人因違反毒品危害防制條例案件，不服台灣高等法院台
南分院中華民國九十五年十二月十九日第二審更審判決（九十五
年度重上更(四)字第四一五號，起訴案號：台灣台南地方法院檢察
署八十八年度偵字第一一三○一號），提起上訴，本院判決如下
：
    主  文
原判決關於甲○○部分撤銷，發回台灣高等法院台南分院。
    理  由
本件原判決認定：上訴人甲○○意圖營利，並基於概括之犯意，
於民國八十八年八月間，在台南縣善化鎮○○里道路旁，以其所
有之0000000000號及0000000000號行動電
話為聯絡工具，連續二次以每包新台幣（下同）五千元、六千元
之價額，販賣第二級毒品安非他命予胡明首。其中一次在綽號「
遠仔」住處交付，一次在善化鎮胡厝里十八鄰西衛九號胡明首住
處交付，共得款一萬一千元。嗣於八十八年九月八日中午十二時
許，在善化鎮什乃里一鄰什乃十五之十九號住處為警查獲，並扣
得其所有供販賣安非他命所用之上開行動電話二具等情。因而撤
銷第一審關於上訴人部分之判決，改判仍論處上訴人連續販賣第
二級毒品罪刑，固非無見。
惟查：(一)、九十二年二月六日增訂公布之刑事訴訟法施行法第七
條之三規定：「中華民國九十二年一月十四日修正通過之刑事訴
訟法施行前，已繫屬於各級法院之案件，其以後之訴訟程序，應
依修正刑事訴訟法終結之。但修正刑事訴訟法施行前已依法定程
序進行之訴訟程序，其效力不受影響。」係以程序從新為原則，
故修正刑事訴訟法施行前，已繫屬於各級法院之案件，於新法施
行後，應依修正後之程序終結之，僅修正刑事訴訟法施行前已依
法踐行之訴訟程序（包含相關證據法則之適用），基於法的安定
性，其效力不受影響而已。從而依修正後規定應踐行之訴訟程序
，例如被告對證人之對質、詰問權等事項，倘被告未捨棄時，均
應依修正後之程序為之，並就修正刑事訴訟法施行前及施行後所
合法取得，均具有證據能力之證據資料，本於合理之心證以定其
取捨，並非謂修正刑事訴訟法施行前已依法定程序取得證人之供
述證據者，即得依刑事訴訟法施行法第七條之三但書規定，剝奪
被告依修正後程序對證人之對質、詰問權。原判決認定上訴人連
續販賣第二級毒品安非他命予胡明首，係以胡明首在第一審偵、
審中之供述，採為證據（見原判決第二頁倒數第三行至第三頁第
七行、第三頁第十五行至第二十二行）。惟上訴人則始終否認上
情，並於原審請求傳喚胡明首到庭對質、詰問（見原審更(四)卷第
六十五頁、第一○六頁）。經查，胡明首於第一審偵、審中所為
不利於上訴人之供述，均在修正刑事訴訟法施行之前，本於共同
被告之立場所為之陳述，原審於九十五年十二月五日為更審時，
前揭修正之規定，已自九十二年九月一日施行，依刑事訴訟法施
行法第七條之三規定，關於被告（即上訴人）對證人反對詰問權
之行使，應依修正後之規定。乃原審亦認有調查該項證據之必要
，而於準備程序依刑事訴訟法第二百七十三條第一項第六款規定
處理「證據調查之範圍、次序及方法」時，諭知：「審理期日傳
訊胡明首到庭詰問，由蔡進欽辯護人主詰問，檢察官反詰問」，
並已依法傳喚胡明首（見原審更(四)卷第六十六頁、第七十頁）。
但原審未待胡明首到庭對質、詰問，復未說明不予調查之理由，
即遽行辯論終結，並對上訴人為有罪之判決，自有未合。(二)、證
據雖已調查而其內容尚未明瞭者，即與未經調查無異，如遽行判
決，仍屬應於審判期日調查之證據而未予調查。又有罪判決所認
定之事實，與所採用之證據，必須互相適合，否則即屬證據上理
由矛盾，其判決當然為違背法令。原判決事實認定，上訴人於八
十八年八月間，連續二次以每包五千元、六千元之價格，販賣第
二級毒品安非他命予胡明首，其中一次在綽號「遠仔」住處交付
，一次在善化鎮胡厝里十八鄰西衛九號胡明首住處交付。並以第
一審認定「甲○○於（八十八年）八、九月間（販賣第二級毒品
給胡明首），……其中一次在善化鎮○○里道路旁交付」，其時
間、地點認定有誤，據為撤銷第一審判決之原因（見原判決第十
一頁第九行至第十四行）。如果無訛，則上訴人之二次販賣行為
，似均八十八年八月間，一次在「遠仔」住處交付，一次在胡明
首住處交付。惟其理由引用胡明首之供述採為證據時，係謂：「
其有向被告（即上訴人）甲○○買受安非他命，計二次，一次買
五千元，一次買六千元，時間在八十八年八、九月間，被告甲○
○拿至伊住處或在善化鎮○○里道路旁交付（見原判決第三頁第
十五行至第十九行）。」關於上訴人販賣安非他命之時間，究係
在八十八年八月間，或八十八年八、九月間？交付之地點，究係
在「遠仔」住處及胡明首之住處，或胡明首住處及善化鎮○○里
○道路旁？其認定之事實，與所採用之證據，不相適合。本院前
次發回意旨業已指摘及此（見原審更(四)卷第三頁背面至第四頁）
，乃更審時仍未予究明，其違誤之情形依然存在。以上或為上訴
意旨指摘所及，或為本院得依職權調查之事項，應認原判決關於
上訴人部分，仍有撤銷發回更審之原因。原判決對上訴人說明不
另為無罪諭知部分，基於審判不可分原則，併予發回。另本件係
強制辯護之案件，上訴人係由蔡弘琳律師到庭辯護，至於蔡進欽
律師並未到庭（見原審更(四)卷第一三九頁、第一四○頁）。乃原
判決之當事人欄，僅記載未到庭之「選任辯護人蔡進欽律師」，
漏未記載到庭辯護之「選任辯護人蔡弘琳律師」，亦有疏漏，併
此指明。
據上論結，應依刑事訴訟法第三百九十七條、第四百零一條，判
決如主文。
中　　華　　民　　國　九十六　年　　四　　月　 十二 　日
                      最高法院刑事第十庭
                          審判長法官  謝　俊　雄
                                法官  陳　世　雄
                                法官  魏　新　和
                                法官  吳　信　銘
                                法官  徐　文　亮
      本件正本證明與原本無異
                                      書  記  官
中　　華　　民　　國　九十六　年　　四　　月　 十四 　日
                                                      Ｅ
